臺中高等行政法院判決
                                       99年度簡字第221號
原      告　張椿權
被      告　財政部臺灣省中區國稅局
代　表　人　鄭義和
訴訟代理人　謝幸珒
上列當事人間因綜合所得稅罰鍰事件，原告不服財政部中華民國
99年10月29日台財訴字第09900395530號訴願決定，提起行政訴
訟。本院判決如下︰
    主  文
原告之訴駁回。
訴訟費用由原告負擔。
    事實及理由
一、事實概要：原告於民國（下同）97年10月21日以每股新臺幣
    （下同）6.45元出售其取自87年12月31日以前華豐橡膠工業
    股份有限公司（下稱華豐公司）增資每股面額10元之緩課股
    票100,000股，營利所得645,000元。惟原告於97年度綜合所
    得稅結算申報時，以網路下載所得資料及二維條碼方式申報
    ，因網路下載之上開營利所得為錯誤之64,500元，致原告短
    漏報其取自華豐公司之營利所得580,500元，另亦有短漏報
    其配偶張劉娟娟財產交易所得2,808元，合計583,308元。案
    經被告查獲，乃歸課核定原告當年度綜合所得總額40,416,4
    75元，補徵稅額237,321元，並按應稅應罰之營利所得所漏
    稅額232,200元處0.2倍之罰鍰計46,440元。原告對罰鍰處分
    不服，申請復查，獲准追減罰鍰23,220元。原告仍不服，提
    起訴願，遭決定駁回，遂提起行政訴訟。
二、本件原告主張：按罰款乃針對犯罪行為加以懲處之行為，原
    告如接受其懲處，等同承認犯罪。本件應納稅額發生誤差，
    緣起國稅局經辦人員在網際網路誤植數字所引起，已經被告
    所屬員林稽徵所經辦人員承認，原告既已及時補納足額稅額
    ，盡其善意第三人奉公守法之義務，被告執行公務不應誤導
    原告於先，陷人入罪，隨即就本件懲處原告在後，如此有損
    政府威信等情。並聲明求為判決撤銷訴願決定及原處分。
三、被告則以：原告97年度綜合所得稅結算申報，短漏報其取自
    華豐公司增資緩課股票營利所得580,500元及財產交易所得2
    ,808元合計583,308元，被告乃按所漏稅額232,200元處0.2
    倍罰鍰46,440元。核綜合所得稅係採主動申報制，原告依法
    即負有據實申報之公法上義務，並應就其法定義務之完成與
    否盡相當之注意，此一公法義務不待稽徵機關通知即已存在
    。又原告所提示之所得資料參考清單僅供參考，非申報所得
    稅之唯一憑據，原告應先核對所載內容，確定無誤後再行申
    報，若依此而為必不致短報，尚不能以所得參考清單未顯示
    或有錯誤而免除申報所得之義務。是原告短報系爭營利所得
    ，縱非故意，亦難卸其應注意、能注意而未注意之責任，自
    應受處罰，惟原告違章情節尚屬輕微，復查決定乃依規定減
    輕其罰按所漏稅額處0.1倍罰鍰，重行核算應處罰鍰23,220
    元，原處罰鍰復查後乃予追減23,220元。另經被告審酌原告
    並無稅務違章案件減免處罰標準第3條第2項第1款規定之適
    用等語，資為抗辯。並聲明求為判決駁回原告之訴。
四、兩造之爭點在於原告漏報系爭所得額有無故意或過失，經查
    ：
  (一)按「納稅義務人應於每年5月1日起至5月31日止，填具結算
    申報書，向該管稽徵機關，申報其上一年度內構成綜合所得
    總額或營利事業收入總額之項目及數額，以及有關減免、扣
    除之事實，並應依其全年應納稅額減除暫繳稅額、尚未抵繳
    之扣繳稅額及可扣抵稅額，計算其應納之結算稅額，於申報
    前自行繳納。」為行為時所得稅法第71條第1項前段所明定
    。次按「納稅義務人已依本法規定辦理結算申報，但對依本
    法規定應申報課稅之所得額有漏報或短報情事者，處以所漏
    稅額2倍以下之罰鍰。」、「所得稅法第110條第1項．．．
    二、短漏報所得屬應填報緩課股票轉讓所得申報憑單之所得
    ，且無第4點情形者。處所漏稅額0.2倍之罰鍰」、「參考表
    訂定之裁罰金額或倍數未達稅法規定之最高限或最低限，而
    違章情節重大或較輕者，仍得加重或減輕其罰，至稅法規定
    之最高限或最低限為止，惟應於審查報告敘明其加重或減輕
    之理由。」為所得稅法第110條第1項、稅務違章案件裁罰金
    額或倍數參考表及其使用須知第4點所規定。又按綜合所得
    稅結算申報採自動報繳制，納稅義務人自知有所得即有申報
    之義務，違反此等義務又無不可歸責之事由，自難卸免故意
    過失之責。
  (二)經查，本件原告於97年10月21日以每股6.45元出售取自87年
    12月31日以前華豐公司增資每股面額10元之緩課股票100,00
    0股，營利所得為645,000元，有緩課股票轉讓所得申報憑單
    影本附原處分卷可稽。又原告97年度綜合所得結算申報係採
    二維條碼方式申報，其申報資料中上開營利所得僅為64,500
    元，亦有申報書影本共12頁之第8頁附原處分卷可憑。是原
    告客觀上有短漏報其取自華豐公司之營利所得計580,500元
    之事實，足堪認定。則被告以原告97年度綜合所得稅結算申
    報，短漏報其取自華豐公司增資緩課股票營利所得580,500
    元，被告按應稅應罰之營利所得所漏稅額232,200元處0.2倍
    之罰鍰計46,440元，復查時核其違章情節尚屬輕微，依首揭
    規定，減輕其罰，按所漏稅額處0.1倍罰鍰，重行核算應處
    罰鍰23,220元，並無不合。原告主張係因被告電腦網路資料
    錯誤導致其短報所得，且已補納足額稅額，盡其奉公守法之
    義務，不應對其懲處云云。惟按我國綜合所得稅制係採申報
    制，納稅義務人對於申報內容是否正確，負有注意之義務。
    原告出售華豐公司股票之交易事實及金額，均為原告所能掌
    握，是被告電腦網路所得資料參考清單上之金額錯誤，應為
    原告所能查覺，原告應注意、能注意而未注意，致將錯誤之
    資料提出申報，自有過失，即應負擔違章之責。況依卷附被
    告97年度綜合所得稅電子結算〔網路〕申報所得資料參考清
    單上已註明：「您所查詢的所得資料，僅供申報時參考，如
    尚有其他來源的所得，仍應依法一併辦理申報，未依規定辦
    理申報致有短報或漏報情事者，除依規定免罰者外，應依所
    得稅法相關規定處罰」等語，是原告主張因上開資料錯誤導
    致其短報所得，不應對其懲處云云，難憑採信。另本件原告
    97年度綜合所得稅係採二維條碼方式辦理結算申報，自與稅
    務違章案件減免處罰標準第3條第2項需以透過網際網路辦理
    結算申報案件始得免罰之要件不符，而無前開標準免罰規定
    之適用，併予敘明。
  (三)綜上所述，本件原處分（復查決定）按應稅應罰之營利所得
    所漏稅額232,200元處0.1倍罰鍰計23,220元，依首揭法令規
    定，並無違誤，訴願決定予以維持，亦無不合。原告以前揭
    理由，請求撤銷被告原處分及訴願決定，為無理由，應予駁
    回。又本件屬應適用簡易訴訟程序之案件，且事證已臻明確
    ，爰不經言詞辯論逕為判決。
五、據上論結，本件原告之訴為無理由，依行政訴訟法第233條
    第1項、第236條、第98條第1項前段，判決如主文。
中　　華　　民　　國　　100　 年　　3　　 月　　15　　日
                臺中高等行政法院第三庭
                                法  官  王  德  麟
以上正本證明與原本無異。
如不服本判決，應於判決送達後20日內，以本訴訟事件所涉及之
法律見解具有原則性者，始得向本院提出上訴狀並表明上訴理由
，經最高行政法院許可，否則不得上訴；如於本判決宣示後送達
前提起上訴者，應於判決送達後20日內補提上訴理由書（均應依
對造人數提出繕本）。
中　　華　　民　　國　　100　 年　　3　　 月　　15　　日
                                書記官　凌  雲  霄